【裁判字號】    94,簡上,354
【裁判日期】    950125
【裁判案由】    傷害等
【裁判全文】
臺灣臺南地方法院刑事判決             94年度簡上字第354號
上  訴  人  戊○○
即  被  告
上  訴  人  甲○○
即  被  告
上列上訴人因傷害等案件，不服本院94年度簡字第2023號，中華
民國94年9月5日第一審簡易判決（聲請簡易判決處刑案號：94年
度調偵字第336號）提起上訴，本院管轄第二審之合議庭判決如
下：
    主  文
原判決關於戊○○、甲○○傷害部分，及甲○○定執行刑之部分
均撤銷。
戊○○、甲○○傷害人之身體，各處拘役貳拾日，如易科罰金，
均以佰元折算壹日。
其餘上訴駁回。
甲○○前開撤銷改判部分與駁回上訴部分所處拘役拾伍日，應執
行拘役拾日，如易科罰金，以佰元折算壹日。
    事  實
一、甲○○與戊○○、黃桂足（未據上訴，已經判決確定在案）
    雙方因有案件爭訟，於民國93年12月2日上午11時許，接受
    偵訊後在臺灣臺南地方法院檢察署東側門口之公共場所，因
    一言不合，甲○○公然以「你少一個乳房」之足以貶損他人
    人格之言語侮辱戊○○。戊○○聽聞後怒不可遏，旋即出手
    毆打甲○○，甲○○亦因之與之互毆，致甲○○受有右側臉
    部腹部鈍傷、右側手背挫傷並擦傷等傷害，戊○○受有右側
    腰部、左側膝部、頸部鈍傷等傷害。嗣戊○○與黃桂足欲強
    拉甲○○前往臺灣臺南地方法院檢察署按鈴申告，因見甲○○已坐進友人乙○○駕駛自小客車之後座準備駛離，其二人
    為阻止甲○○離開，另共同基於妨害自由（強制）之犯意聯
    絡，先由黃桂足擋在自小客車前阻止乙○○駕駛自小客車離
    去，而戊○○與黃桂足再聯手試圖將甲○○從自小客車內拖
    離下車，共同以此強暴方式，欲強使甲○○陪同按鈴申告而
    行無義務之事，並妨害乙○○行使其駕車離去之權利。
二、案經甲○○、戊○○告訴暨臺南市警察局第四分局報告臺灣
    南地方法院檢察署檢察官偵查後，聲請以簡易判決處刑。
    理  由
壹、證據能力部分：
一、被告甲○○、戊○○、證人乙○○、丁○○及同案被告黃桂
    足等人，於警詢及檢察事務官詢問時所為之供述，既分經被
    告甲○○、戊○○表示同意採為證據，本院審酌該等供述證
    據作成時之情況，亦認為適於作為證據，依刑事訴訟法第
    159條之5第1項之規定，應認為具有證據能力。
二、又按被告以外之人於偵查中向檢察官所為之陳述，除顯有不
    可信之情況者外，得為證據，刑事訴訟法第159條之1第2項
    定有明文。證人乙○○、丁○○以證人身份於檢察官訊問時
    經具結後之陳述，亦未見有顯不可信之情況，依上開規定，
    自有證據能力。
貳、實體部分：
一、訊據被告甲○○矢口否認有何公然侮辱及傷害行為，被告戊○○固供承單獨出手傷害甲○○，亦矢口否認有何妨害自由
    犯行。被告甲○○辯稱：伊在臺灣臺南地方法院檢察署門口
    係遭被告戊○○及同案被告黃桂足聯手毆打，伊並未言及戊○○「少一個乳房」，亦未出手傷害戊○○云云。被告戊○○則以：伊於甲○○乘坐乙○○所駕之自小客車離去之際，
    並無擋車及強拉甲○○下車之行為云云，資為抗辯。惟查：
  (一)被告甲○○公然侮辱部分：
  此部分之事實，業據告訴人戊○○於警詢中指訴在卷（見警
    卷第3頁），核與同案被告黃桂足於警詢及檢察事務官詢問
    時證述情節相符（見警卷第5頁、發查卷第16頁）。
  證人乙○○亦於檢察事務官詢問時證述：「甲○○說戊○○
    就是愛管這些事，才會少一個乳房」等語（見發查卷第21頁
    ）。而乙○○係駕車搭載被告甲○○前往臺灣臺南地方法院
    檢察署開庭之人，且被告甲○○陳報之送達地址即係證人乙○○之住所（臺南縣歸仁鄉○○村○○○街55號），足徵該
    二人誼屬至交關係菲淺，衡情證人乙○○絕無虛構事實設詞
    誣陷被告甲○○之可能，故該證人前揭不利於被告甲○○之
    證言，應屬可信。參以被告甲○○於檢察事務官詢問時，亦
    曾供認：「我有罵戊○○他少一個乳房的女人」等語（但隨
    即改稱忘記有無此節云云，見發查卷第22頁），益徵被告甲○○確曾因不滿被告戊○○涉入其與黃桂足之爭訟案件，而
    口出此等侮辱言詞無疑。被告甲○○空言否認此節，無可採
    信，其公然以乳房話題侮辱告訴人戊○○之事實，已堪認定
    。
  (二)被告甲○○傷害部分：
  上開事實，業據告訴人戊○○於警詢中指訴在卷（見警卷第
    3頁），核與證人乙○○、丁○○於警詢中證述「戊○○與
    甲○○在臺南地院和臺南地檢兩棟房屋中間的道路上在拉扯
    ，一看就知道在打架．．．她們在互拉相拉頭髮」等語（見
    警卷第9、10、14頁），暨同案被告黃桂足於警詢中證述被
    告甲○○與戊○○二人在臺灣臺南地方法院檢察署外「兩人
    徒手互扯頭髮後倒在地上」等語，悉相符合（見警卷第5、6
    頁）。
  證人乙○○及丁○○二人於接受檢察事務官詢問時，亦證述
    被告甲○○在本院與臺灣臺南地方法院檢察署中間道路上「
    打架」等語（見發查卷第14頁）。證人丁○○復於檢察官訊
    問時，明確指陳「甲○○有與戊○○、黃桂足拉扯」等語（
    見調偵卷第9頁）。證人丁○○於本院審理時，復證稱被告
    甲○○與戊○○二人「拉扯、用手揮來揮去」等語（見本院
    二審卷第46、48頁）。
  此外，並有郭綜合醫院診斷證明書1紙存卷可參（見警卷第
    19頁），被告甲○○於與告訴人戊○○糾纏拉扯之過程中，
    出手毆打戊○○之事實，亦堪認定，該被告辯稱僅遭對方毆
    打而未出手傷人云云，同無足取。
  (三)被告戊○○傷害部分：被告戊○○出手毆打告訴人甲○○成
    傷乙節，業據被告戊○○於本院審理時供認不諱，核與告訴
    人甲○○於警詢、檢察事務官詢問時指訴情節相符（見警卷
    第7頁、發查卷第22頁），並與證人乙○○、丁○○及同案
    被告黃桂足分別於警詢、檢察事務官詢問中、檢察官訊問及
    本院審理時證述情形大致吻合（見警卷第5、6、9、10、14
    頁；發查卷第14頁；他字卷第13頁、調偵卷第9頁、本院二
    審卷第46、48、50頁），並有郭綜合醫院診斷證明書及該醫
    院94年6月1日郭綜發字第0940003331號函各1紙在卷可稽（
    見他字卷第16、19頁），堪認被告戊○○前揭自白與事實相
    符，自堪信實。
  (四)被告戊○○共同妨害自由（強制）部分：
  此部分事實，業據告訴人甲○○於警詢中指訴在卷（見警卷
    第7頁），核與證人乙○○、丁○○於警詢、檢察事務官詢
    問中、檢察官訊問及本院審理時證述情節相符（見警卷第
    10、17頁；發查卷第15頁；他字卷第13頁；調偵卷第9、10
    頁；本院二審卷第47、48、51頁）。
  被告戊○○於警詢中供承「我看她不理我要逕自離去，我就
    由她乘坐的自小客車左後窗將頭手伸進後座內要將甲○○抓
    下車，但是沒抓到。甲○○就表示她的友人乙○○趕快開車
    離開，當時黃桂足就站在該部2180-JD自小客車前不讓她離
    開後，法院的人員（不知名）就出來制止我們」等語（見警
    卷第3頁）；同案被告黃桂足於警詢中亦供認：伊於乙○○
    駕車離去之際「站在他車前面．．．（當時）戊○○站在車
    子的右邊」等語（見警卷第5、6頁）。
  被告戊○○與同案被告黃桂足上述供述，經與告訴人甲○○
    及證人乙○○、丁○○前揭陳述兩相比對、相互勾稽，已足
    佐證告訴人甲○○與證人乙○○、丁○○等人所為一致且不
    利於被告戊○○與同案被告黃桂足之供述與事實相符，而堪
    採信，被告戊○○與同案被告黃桂足共同妨害自由之犯行，
    亦可認定，被告戊○○空言否認此節，同無足採。
  (五)同案被告黃桂足有無共同毆打告訴人甲○○之部分：
    檢察官聲請以簡易判決處刑意旨雖認被告戊○○係與同案被
    告黃桂足共同傷害甲○○。經查：
  被告戊○○於警詢中明確供述同案被告黃桂足係「上前勸架
    」，而非與伊「共同出手毆打」甲○○等語（見警卷第4頁
    ）。
  證人乙○○於警詢中證述：被告甲○○與戊○○打架之過程
    中，「黃桂足也在現場看她們打架，我要過去阻止她們打架
    時黃桂足就一直在阻擋我去分開他們」等語（見警卷第10頁
    ）。並未提及黃桂足參與「打架」，或與戊○○共同毆打甲○○之情節。
  證人丁○○於警詢中則證述：「另一位黃桂足也看到她們在
    打架過去要將她們分開，就被檢察官看到制止」等語（見警
    卷第14頁），同未敘及黃桂足參與毆打甲○○之事實。
  證人乙○○、丁○○二人雖於接受檢察事務官詢問及檢察官
    訊問時翻異前詞，改稱同案被告黃桂足在甲○○與戊○○打
    架之過程中有參與互毆之行為等語。證人丁○○復於檢察事
    務官詢問時，證稱未曾聽聞黃桂足叫伊上前勸架云云（見發
    查卷第22頁）。然查：(1)證人丁○○於本院審理時，另證稱
    ：黃桂足究竟是要和戊○○一起動手打甲○○，還是要勸架
    的，伊不清楚；但伊有0見到黃桂足因無法勸架，就揮手要
    求乙○○上前幫忙勸架，所以看來是要勸架的意思，而非要
    共同毆打甲○○，伊有看到（甲○○與戊○○）他們二個人
    在那邊拉扯，但伊沒有看到（黃桂足）聯手打人．．．依伊
    所見，黃桂足並沒有攻擊戊○○的動作，伊只看到她站在車
    頭等語（見本院二審卷第46至48頁）。(2)證人乙○○亦於本
    院審理時，另證述：伊沒有看到黃桂足動手打人、亦未看到
    黃桂足推甲○○，伊只看到黃桂足跟戊○○拉甲○○而已，
    除此之外伊沒有看到黃桂足有其他的動作，伊過往證述二個
    打一個的原因，是因為看到戊○○與黃桂足二人拉甲○○一
    個人。又黃桂足在甲○○與戊○○打架之過程中，伊擬上前
    拉開戊○○跟甲○○之際，站在伊行進路線之兩部車子中間
    ，二手扶在兩邊車體（試圖阻擋），伊未開口要求黃桂足讓
    伊通過，但伊把黃桂足之雙手撥開後，黃桂足手就放開讓伊
    通過等語（見本院二審卷第53、54頁）。(3)依證人乙○○、
    丁○○二人於警詢及本院交互詰問過程中之證言，該二位證
    人非但未曾親眼目睹同案被告黃桂足以積極舉動出手攻擊告
    訴人甲○○，黃桂足復曾要求乙○○上前勸架拉開扭打中之
    告訴人甲○○與被告戊○○，該等證人於檢察事務官與檢察
    官詢（訊）問時證述目擊同案被告黃桂足聯手毆打告訴人甲○○云云，即難採為不利於同案被告黃桂足之認定。又依證
    人乙○○於本院審理時所述，同案被告黃桂足雖曾試圖以身
    體阻擋乙○○上前救援告訴人甲○○，但黃桂足既要求乙○○趨前勸架於先，究係變更意念改採阻擋乙○○勸架之作為
    ，抑或懷疑乙○○欲上前加入鬥毆行列而加以阻止，已有疑
    義；況證人乙○○亦證述經伊稍採強勢通行動作（撥開黃桂
    足雙手）後，黃桂足即無進一步阻攔之動作，亦難認定同案
    被告黃桂足有何幫助被告戊○○遂行傷害告訴人甲○○之行
    為。據此，同案被告黃桂足被訴共同傷害之部分，即乏確切
    之證據得以嚴格之證明，併予敘明。
  (六)綜上各節，被告甲○○、戊○○相互單獨傷害對方，以及被
    告甲○○公然侮辱告訴人戊○○，暨被告戊○○與同案被告
    黃桂足阻擋告訴人甲○○座車離去並試圖強拉甲○○下車之
    事實，均堪認定，應各別依法論科。
二、核被告甲○○所為，係犯刑法第277條第1項之傷害罪、同法
    第309條第1項之公然侮辱罪；被告戊○○係犯刑法第277條
    第1項之傷害罪、刑法第304條第1項之妨害人行使權利及使
    人行無義務之事（強制）罪。被告戊○○、黃桂足就上開強
    制罪之犯行，有犯意之聯絡及行為之分擔，均應論以共同正
    犯。被告戊○○及同案被告黃桂足以一強暴行為，妨害被害
    人乙○○行使權利、使告訴人甲○○行無義務之事，各係觸
    犯二罪名，為想像競合犯，被告戊○○應依刑法第55條規定
    ，從一重以強暴使人行無義務之事罪處斷。至檢察官聲請書
    雖未敘及被告戊○○與同案被告黃桂足共同妨害乙○○行使
    其駕駛車輛離去之權利之事實，然此部分事實既與「使告訴
    人甲○○行無義務之事」之事實有想像競合犯之裁判上一罪
    關係，是為聲請簡易判決處刑之效力所及，依審判不可分之
    原則，本院自應併予審理。被告甲○○所犯上開傷害、公然
    侮辱二罪，被告戊○○所犯上開傷害及以強暴使人行無義務
    之事二罪間，均犯意各別、罪名不同，俱應分論併罰。
三、原審認被告甲○○、戊○○傷害部分之犯行明確而予論罪科
    刑，固非無見，惟查：(一)同案被告黃桂足並未參與毆打傷害
    告訴人甲○○，原審認定被告戊○○與之共犯，事實認定部
    分已有未合。(二)同案被告黃桂足並未對被告甲○○提起傷害
    告訴，檢察官亦未就黃桂足有無受傷之事實聲請法院以簡易
    判決處刑，而原審同未認定被告甲○○毆打黃桂足成傷之事
    實，原審判決於理由中敘及「被告甲○○以一傷害行為，同
    時傷害被告戊○○、黃桂足二人之身體，係觸犯二罪名，為
    想像競合犯，應依刑法第55條規定，從一重之傷害罪處斷」
    乙節，存有事實與理由矛盾之違法，亦有未洽。被告甲○○
    、戊○○二人空言否認犯罪，上訴請求撤銷改判無罪，雖無
    理由，然原審就被告甲○○、戊○○之傷害部分既有前揭不
    當之處，自屬無可維持，自應由本院將原判決關於被告甲○○、戊○○傷害之部分予以撤銷改判。爰審酌被告甲○○、
    戊○○二人因細故公然於法院及地方法院檢察署管領之空間
    出手互毆，完全漠視公權力之尊嚴，並參酌相互間之受傷程
    度及其等犯後均未見悔意等一切情狀，分量處如主文所示之
    刑，並各別諭知易科罰金之折算標準示懲。
四、原審認被告甲○○公然侮辱部分，以及被告戊○○共同強制
    （以強暴使人行無義務之事罪）部分罪證明確，而適用刑法
    第28條、第309條第1項、第304條第1項、第55條、第41條第
    1項前段，罰金罰鍰提高標準條例第1條前段、第2條之規定
    ，並審酌被告甲○○、戊○○各別之犯罪動機、目的、手段
    、所受之損害，並其等之犯後態度等一切情狀，就被告甲○○公然侮辱部分量處拘役十五日、被告戊○○共同強制部分
    量處有期徒刑二月，並各諭知易科罰金之折算標準。本院認
    原審就此等部分之認事用法俱無不合，量刑亦稱妥適，被告
    甲○○、戊○○等上訴意旨就此部分否認犯罪，並無可取，
    應予駁回。並就被告甲○○前開撤銷改判部分與駁回上訴部
    分定其應執行之刑。
據上論斷，應依刑事訴訟法第455之1第1項、第3項、第368條、
第369條第1項前段、第364條、第299條第1項前段，刑法第28條
、第277條第1項、第304條第1項、第309條第1項、第55條、第51
條第6款、第41條第1項前段，罰金罰鍰提高標準條例第1條前段
、第2條，判決如主文。
本案經檢察官丙○○到庭執行職務。
中    華    民    國    95    年    1     月    25    日
                  刑事第四庭    審判長法  官  宋明中
                                      法  官  朱中和
                                      法  官  陳欽賢
以上正本證明與原本無異。
本件不得上訴。
                                      書記官  陳麗雅
中    華    民    國    95    年    1     月    25    日


司法院資訊處製作；財團法人民間司法改革基金會備份。
